【裁判字號】    99,訴,764
【裁判日期】    991217
【裁判案由】    損害賠償
【裁判全文】
臺灣士林地方法院民事判決               99年度訴字第764號
原      告  A女       
訴訟代理人  陳雪萍律師
被      告  謝大成  
上列當事人間刑事附帶民事訴訟請求損害賠償事件，經本院刑事
庭裁定移送審理（98年度附民字第90號），本院於民國99年11月
29日言詞辯論終結，判決如下：
    主      文
被告應給付原告新臺幣壹佰貳拾萬元，及自民國九十八年七月三
日起至清償日止，按週年利率百分之五計算之利息。
原告其餘之訴駁回。
訴訟費用由被告負擔。
本判決於原告以新臺幣肆拾萬元供擔保後，得假執行。      +
    事實及理由
一、原告起訴主張：被告謝大成為有配偶之人，於民國87年7 月
    間在臺北市○○區○○路某大理石公司，結識當時甫年滿18
    歲又6 月之同事即原告A 女（真實姓名、年籍、住所均詳卷
    ），嗣成為男女朋友發生婚外情。被告並於88年1 、2 月間
    某次與原告為性交行為後，於原告睡著後不知情下趁機拍攝
    原告裸照部分，已逾告訴期間。迨至88年12月中旬，原告認
    被告已婚，且與其年齡差距過大，欲結束此種不正常婚外情
    關係，乃告知被告。惟被告於88年12月16、17日，因上揭事
    由與原告發生爭執、吵架，並於88年12月21日書寫載有「..
    ..但16、17日那件事之後你該用點心來化解，你都沒有，我
    現在所做、所寫紀錄決定你我的後半生。如果你沒打電話超
    過3 天，你就會見到了棺材，也就要掉淚了。Sorry ，照我
    感覺所定，不能問你的意見了」等文字內容之書信恐嚇原告
    ，同時被告基於強制性交之概括犯意，先於88年12月下旬某
    日在臺北市○○區○○路其駕駛車內，拿出其之前所拍攝原
    告裸照，向原告恫稱：「....不用哭，也不用撕掉照片，因
    為有底片，以後必須聽從指令，否則公布照片（原告裸照）
    」等方式恐嚇原告，嗣至95年7 月1 日前某日，並多次以電
    話告知方式，以「....如果不照他的話作（即要求原告與其
    保持婚外情關係並發生性行為），要把照片公布在網路上，
    要寄給原告家人」等方式恐嚇原告，威脅原告必須外出會面
    與其發生性行為，致原告心生畏懼，遂依被告指示，連續於
    88年12月前某日至95年7 月1 日前某日，每隔1 月或數月，
    前往臺北市○○路汽車旅館、臺北縣淡水鎮淡水中信大飯店
    、臺北縣淡水鎮觀海樓旅館等處，違反原告意願，以生殖器
    插入原告下體為性交多次得逞。嗣被告因知悉原告另交男友
    並將結婚，竟另基於強制性交之犯意，於97年4 月5 日以要
    脅將公布原告裸照之同一方式，要求原告外出與其晤面，並
    發生性行為，原告因恐被告對其造成傷害，於迫不得已情況
    下前往與被告晤面，被告將原告帶往臺北縣淡水鎮觀海樓旅
    館房間內，以同前方法，違反原告意願而為性交行為1 次。
    迄至97年4 月29日晚間6 時30分許，被告有感於原告對其日
    漸疏遠，不願再與其外出發生性行為，然其難忘舊情，亟思
    找尋原告，又恐原告不理睬，乃先將玩具手槍1 把放置在包
    包內，要求原告至臺北火車站附近、其所駕駛之車牌號碼21
    02－DD號自用小客車上見面，待原告前往後，被告即基於強
    制及恐嚇危害安全之故意，要求原告寫下自己及配偶之住家
    地址、電話及車號等個人資料，以利後續往來及掌控，否則
    要將所有事情告知原告配偶，而以脅迫方式使原告行此等無
    義務之事，待原告書寫完畢後，被告再取出上開包包，要求
    原告觀看並取出包包內所放置之玩具手槍，使原告誤信係真
    槍，旋向原告恫嚇稱：「你知道這是什麼東西嗎？」、「如
    果將兩人之事告訴原告先生，將殺掉原告先生及家人」、「
    如果原告先生來找將反擊」等語，而以此等加害生命、身體
    之事恐嚇原告，致生危害於安全。嗣原告終因不堪其擾而報
    警處理，經警於97年5 月7 日晚間7 時40分許，在臺北市○
    ○○路○ 段36號前查獲被告，並在其所駕駛之上開自用小客
    車上，扣得前述玩具手槍1 把及書寫有原告及配偶個人資料
    之小筆記簿1 本，因認被告侵害原告之人格權，爰依民法第
    195 條之規定，請求被告賠償非財產上之損害新臺幣（下同
    ）200 萬元等語。並聲明：被告應給付原告200 萬元及自起
    訴狀繕本送達翌日起至清償日止，按週年利率百分之5 計算
    之利息；願供擔保請准宣告假執行。
二、被告答辯：對於有於97年4 月29日晚間對原告為前開強制罪
    之犯行並不爭執，且與原告有前開之性交行為亦無意見，惟
    與原告為性行為，均係原告同意，並未違反其意願等語。並
    聲明：原告之訴駁回。
三、兩造所不爭執之事項：
(一)、被告對於原告有為臺灣高等法院99年度上訴字第2062號犯罪
    事實一、(三)所示強制罪之犯行。
(二)、被告對於原告如臺灣高等法院99年度上訴字第2062號犯罪事
    實一、(一)、(二)所示強制性交部分業經檢察官偵查後以97年度
    偵字第6875、16154 號提起公訴，復經本院刑事庭判處罪刑
    ，經被告上訴為臺灣高等法院以原審犯罪事實一、(二)部分將
    無證據能力的警訊筆錄作為論罪科刑的依據撤銷改判，惟認
    被告仍有前開強制性交的事實，而判處罪刑。被告不服仍上
    訴於最高法院。
四、本件經本院依民事訴訟法第271 條之1 準用同法第270 條之
    1 第1 項第3 款之規定，整理並協議簡化爭點如下：
    被告除對原告為強制之犯行而有侵害原告人格權外，是否仍
    有對原告為強制性交亦侵害原告人格權？原告得請求非財產
    上之賠償若干？
五、本院得心證之理由：
(一)、被告以持有原告裸照恐嚇、威脅原告必須外出會面與其發生
    性行為，否則將公布裸照並寄予原告家人，致原告心生畏懼
    ，遂依被告指示，連續於88年12月前某日至95年7 月1 日前
    某日，每隔1 月或數月，前往臺北市○○路汽車旅館、臺北
    縣淡水鎮淡水中信大飯店、臺北縣淡水鎮觀海樓旅館等處，
    違反原告意願，由被告以生殖器插入原告下體為性交多次得
    逞。嗣被告因知悉原告另交男友並將結婚，竟另基於強制性
    交之犯意，於97年4 月5 日以要脅將公布原告裸照之同一方
    式，要求原告外出與其晤面，並發生性行為，原告因恐被告
    對其造成傷害，於迫不得已情況下前往與被告晤面，被告將
    原告帶往臺北縣淡水鎮觀海樓旅館房間內，以同前方法，違
    反原告意願而為性交行為1 次等情，業據原告以證人身分於
    檢察官偵訊、本院刑事庭及臺灣高等法院審理時證述明確，
    並有被告所書寫之恐嚇內容書信在卷可按（臺灣士林地方法
    院檢察署97年度偵字第6875號卷第120 至123 頁）。並參酌
    被告就其與原告發生婚外情並發生性行為，迨於88年1 、2
    月間藉與原告為性行為後，原告睡著時拍攝其裸照，嗣並持
    交原告觀覽等情，亦自承在案（同上偵卷第62、63頁、本院
    刑事庭98年度訴字第186 號卷第20頁）。足認被告確曾以前
    開方式恐嚇原告，而於88年12月前某日至95年7 月1 日之前
    某日間及97年4 月5 日，違反原告意願對其強制性交多次等
    情。復稽之，被告於本院刑事庭準備程序時亦供稱：於88
    年12月16日我認為原告騙我的，當時有爭執，同年月17日有
    吵架，所以我才於同年月21日寫前開內容書信給原告等語（
    本院刑事庭98年度訴字第186 號卷第20頁），可知原告至遲
    於88年12月21日前已欲與被告分手，被告亦因此而強烈不滿
    ，致對原告為前開犯行等情至臻明確。益徵原告指訴上情信
    而有徵，應堪認定。被告辯稱：與原告為性行為，係經原告
    同意，而無違反其意願云云應無足採。又被告對原告為前開
    強制罪之犯行，亦據被告自認，並有被告所有供用以恐嚇原
    告之玩具手槍1 把，書寫有原告及配偶個人資料之小筆記簿
    1 本可證。是以，被告確有對原告為犯強制性交及強制罪之
    犯行，而侵害原告之貞操及自由之人格權。
(二)、按不法侵害他人之身體、健康、名譽、自由、信用、隱私、
    貞操或不法侵害其他人格法益而情節重大者，被害人雖非財
    產上之損害，亦得請求賠償相當之金額，民法第195 條第1
    項定有明文。本件如前所述，被告以前開方式不法侵害原告
    之貞操權、自由權等之人格法益，情節重大，原告自得依前
    開規定，請求被告為非財產上之損害賠償。復按非財產上之
    損害，其核給之標準固與財產上損害之計算不同，然非不可
    斟酌雙方身分資力與加害程度，及其他各種情形核定相當之
    數額，最高法院51年臺上字第223 號判例意旨參照。本院審
    酌原告係大專畢業，月薪約2 萬7500元，被告為大學畢業，
    96、97年薪資所得分別為23萬7360元、20萬7360元，名下無
    不動產，業據兩造陳述在案，並有稅務電子閘門財產所得調
    件明細表( 本院卷第17、19頁) 在卷可參，及被告多次侵害
    原告之人格權之情節，與原告所受侵害之程度非輕，等一切
    情況，認原告得請求被告賠償非財產上之損害120 萬，應屬
    適當，逾此部分之請求，即無理由。
(三)、從而，原告請求被告給付120 萬元及自起訴狀繕本送達翌日
    即98年7 月3 日起至清償日止，按週年利率百分之5 計算之
    利息為有理由，應予准許。
六、原告陳明願供擔保，聲請宣告假執行，核無不合，爰酌定相
    當擔保金額予以准許。
七、據上論結，原告之訴為一部有理由，一部無理由，依民事訴
    訟法第79條、第390 條第2 項判決如主文。
中    華    民    國    99    年    12    月    17    日
                  民事第二庭  法  官  劉逸成
以上正本證明與原本無異。
被隱蔽人之身分資料係依性侵害犯罪防治法第12條第2 項規定隱
蔽之。
如對本判決上訴，應於判決送達後20日內向本院提出上訴狀，若
委任律師提起上訴者，應一併繳納上訴審裁判費，否則本院得不
命補正逕行駁回上訴。
中    華    民    國    99    年    12    月    23    日
                              書記官  李宜蓁

司法院資訊處製作；財團法人民間司法改革基金會備份。
